臺灣士林地方法院民事簡易判決
111年度湖簡字第25號
原      告  周家卉  
訴訟代理人  簡博智  
被      告  黃琮亮  


上列當事人間請求返還押租金等事件，本院於民國111年5月3日
言詞辯論終結，判決如下：
    主  文
被告應給付原告新臺幣14萬元，及自民國111年3月10日起至清償
日止，按週年利率5%計算之利息。
原告其餘之訴駁回。
訴訟費用新臺幣1,770元，其中新臺幣1,500元由被告負擔，餘由
原告負擔。
本判決原告勝訴部分得假執行，但如被告以新臺幣14萬元為原告
預供擔保，得免為假執行。
    事實及理由
一、原告主張：原告於民國108年2月17日與被告簽立房屋租賃契
    約書（下稱系爭租約），由原告向被告承租坐落臺北市○○區
    ○○路0段00巷00號5樓房屋（下稱系爭房屋），租金每月新臺
    幣（下同）3萬元，租賃期間自108年4月1日至111年3月31日
    ，原告於簽約時交付押租金6萬元予被告，另於110年3月30
    日預付110年4月1日至111年3月31日止之一年租金。後來原
    告於110年11月28日通知被告終止系爭租約，並於同年12月1
    0日搬遷，於12月13日點交系爭房屋予被告。上開原告所交
    付之押租金6萬元及自110年12月11日至111年3月31日預付之
    租金11萬元，扣除原告提前終止系爭租約之違約金3萬元後
    ，被告尚應返還14萬元。另兩造於簽訂系爭租約時，約定由
    原告代為安裝冷氣，其費用26,500元，原告得依民法第431
    條第1項規定請求被告返還。爰依系爭租約、民法第179條、
    第454條、第431條第1項規定提起本件訴訟等語。並聲明：
    被告應給付原告166,500元，及自起訴狀繕本送達翌日起至
    清償日止，按週年利率5%計算之利息。
二、被告則以：依系爭租約第7條約定「契約期間內乙方（即原
    告）若擬遷離他處時，乙方不得向甲方請求租金償還、遷移
    費及其他任何名目之權利金，…」，原告提前終止系爭租約
    ，自不得請求被告償還所預付之租金。又系爭房屋於原告交
    還時，有地板磁磚隆起之情形，其磁磚之隆起非原告所稱之
    自然損耗，原告自應將其修復完成，然原告並未修復而由被
    告雇工修復，則被告得自押租金扣除修復費用18,000元。故
    本件原告就押租金得請求返還者，為扣除1個租金即3萬元違
    約及地磚修繕費用18,000元後，即12,000元。另外，被告出
    租系爭房屋予原告，本即附有完全可使用之冷氣，兩造約定
    之每月優惠租金3萬元，乃係因被告同意原告進行裝潢，裝
    潢費用20萬元由原告負擔之緣故，原告安裝之冷氣機即包括
    在原告應負擔之裝潢費用內，不得再向被告請求等語，以資
    抗辯。並聲明：（一）原告之訴駁回。（二）如受不利判決
    ，願供擔保請准宣告免為假執行。
三、本院之判斷：
（一）經查，兩造於108年2月17日簽立系爭租約，由原告向被告
      承租系爭房屋，並交付6萬元押租金予被告，原告於110年
      3月30日預付110年4月1日至111年3月31日止之一年租金予
      被告。後來原告於110年11月28日通知被告退租，並於110
      年12月10日搬遷等情，有系爭租約、存款交易明細等件在
      卷可佐（見本院卷第15頁至23頁、第51頁至53頁），復為
      兩造所不爭執，堪信為真實。
（二）原告主張被告應返還押租金6萬元及自110年12月11日至11
      1年3月31日止預付之租金11萬元，扣除1個月違約金3萬元
      後，為14萬元，有無理由？
　　1.按押租金之主要目的在於擔保承租人履行租賃債務，故租
      賃關係消滅後，承租人如有欠租或其他債務不履行時，其
      所交付之押租金，發生當然抵充之效力。而於抵充後，猶
      有餘額，始生返還押租金之問題（最高法院87年度台上字
      第1631號民事判決要旨參照）。另按定有期限之租賃契約
      ，如約定當事人之一方於期限屆滿前，得終止契約者，其
      終止契約，應依第450條第3項之規定，先期通知。租賃契
      約，依前二條之規定終止時，如終止後始到期之租金，出
      租人已預先受領者，應返還之。民法第453條、第454條分
      別定有明文。
　　2.經查，兩造對於原告提前終止系爭租約，原告應給付3萬
      元違約金乙節，均不爭執，故上開押租金於扣除違約金3
      萬元後，被告應返還3萬元。又系爭租約既已提前終止，
      且原告於110年12月10日搬遷，則原告依民法第454條及第
      179條規定請求返還終止後始到期之租金即110年12月11日
      至111年3月31日止預付之租金11萬元，應有理由。
　　3.被告抗辯系爭租約第7條約定「契約期間內乙方（即原告
      ）若擬遷離他處時，乙方不得向甲方請求租金償還、遷移
      費及其他任何名目之權利金，…」，是以原告不得請求其
      所預付租金之償還等語。查，系爭租約係兩造使用市售房
      屋租賃契約書版本而簽立，上開約定之內容「乙方不得向
      甲方請求租金償還」，究係僅指已屆期之租金，或包括每
      期期初所繳納之租金，於期前終止租約後，尚未到期之租
      金？其文義並不明確，解釋上，應回歸上開民法規定為補
      充解釋，即終止後始到期之租金，出租人已預先受領者，
      應返還之。況本件原告僅係依系爭契約第4條約定租金為
      每年一繳，而預先給付一年租金，但尚難憑此即認原告有
      同意若提前終止租約，其預繳之租金不得請求返還之意。
      另參考內政部頒布「住宅租賃契約應約定及不得約定事項
      」第壹點應約定事項之第13條「提前終止租約之約定」，
      其第4項規定「租期屆滿前，依第二項終止租約者，出租
      人已預收之租金應返還予承租人」。系爭租約第7條約定
      內容，如解釋為原告提前終止租約，其不得請求被告返還
      預付之租金，顯然不利於承租人，且與上開內政部頒布的
      應約定事項不合。故本件應認系爭租約上開「乙方不得向
      甲方請求租金償還」約定內容，應不包括「甲方已預收之
      未到期租金」。則被告依上開約定，抗辯原告就110年12
      月11日至111年3月31日止預付之租金11萬元不得向其請求
      返還，應無理由。
　　4.被告另抗辯原告交還之系爭房屋有地板磁磚隆起之情形，
      其磁磚之隆起非原告所稱之自然損耗，原告自應將其修復
      完成，而原告並未修復，則被告得自押租金扣除修繕費用
      18,000元等語。按承租人應以善良管理人之注意，保管租
      賃物，租賃物有生產力者，並應保持其生產力。承租人違
      反前項義務，致租賃物毀損、滅失者，負損害賠償責任。
      但依約定之方法或依物之性質而定之方法為使用、收益，
      致有變更或毀損者，不在此限。民法第432條定有明文。
      經查，系爭房屋於交還被告時，有地磚隆起之情形，經被
      告雇工修復，支出費用18,000元，此有被告提出照片、施
      工師傅開立收據在卷可佐（見本院卷第71頁至73頁、第83
      頁、第227頁至235頁），堪信為真正，然而依照片所示，
      系爭房屋之客廳地板磁磚與樓地板水泥分離脫落情形，其
      原因究係地磚舖設施工時水泥砂漿因為水泥用量不足、拌
      合不均勻，導致磁磚接著力不佳，或係底層水泥砂漿孔隙
      比差異太大，遇到季節性溫差變化時，熱脹冷縮所引起的
      異變等因素，或係因原告承租系爭房屋期間之使用結果，
      未據被告提出證據佐證，則尚難僅憑地磚隆起之結果，即
      逕認係原告未盡保管義務所致。是被告抗辯應由原告負擔
      修繕費用18,000元，並非可採。
　　5.綜上，原告得請求被告返還押租金3萬元及系爭租約終止
      後未到期之租金11萬元，合計14萬元。　
（三）原告主張兩造於簽訂系爭租約時，約定由原告代為安裝冷
      氣，其費用26,500元，原告得請求被告返還等語，並提出
      統一發票為佐（見本院卷第55頁）。被告則抗辯稱兩造約
      定之每月優惠租金3萬元，其係因被告同意原告進行裝潢
      ，裝潢費用20萬元由原告負擔，原告安裝之冷氣機即包括
      在原告應負擔之裝潢費用內，不得再向被告請求等語。按
      承租人就租賃物支出有益費用，因而增加該物之價值者，
      如出租人知其情事而不為反對之表示，於租賃關係終止時
      ，應償還其費用。但以其現存之增價額為限。民法第431
      條第1項定有明文。經查，原告不否認與被告間有20萬元
      裝潢費用此一有益費用由原告負擔之約定。然而兩造約定
      就系爭房屋之裝潢範圍並為何，兩造有爭執，衡諸一般人
      所稱裝潢工程，亦有包括冷氣工程之情形，本件若兩造間
      約定之裝潢工程不包括冷氣機部分，由原告於108年3月6
      日支出該費用後，並未於合理期間要求被告負擔，及將安
      裝冷氣機之統一發票交付予被告，反而係持以作為其他營
      利事業之支出使用（該統一發票為三聯式發票），乃至11
      0年3月30日支付最後一年租金時，亦未向被告主張扣除該
      部分費用，又於110年12月1日寄存證信函向被告催討押租
      金及預付租金，亦未就此部分為主張及請求（見本院卷第
      33頁至35頁）等情來看，顯然原告並未按照兩造間的約定
      來行使權利，是以尚難認原告主張裝潢工程不包括冷氣機
      乙節可採，本件應認原告支出之冷氣機安裝費用，為兩造
      約定裝潢費用之一部分，亦即其費用係應由原告負擔之有
      益費用，則原告再依上開規定請求被告負擔，即無理由。
（四）再按給付有確定期限者，債務人自期限屆滿時起，負遲延
      責任。給付無確定期限者，債務人於債權人得請求給付時
      ，經其催告而未為給付者，自受催告時起，負遲延責任，
      其經債權人起訴而送達訴狀，或依督促程式送達支付命令
      ，或為其他相類之行為者，與催告有同一之效力。民法第
      229條定有明文。又遲延之債務，以支付金錢為標的者，
      債權人得請求依法定利率計算之遲延利息。但約定利率較
      高者，仍從其約定利率。應付利息之債務，其利率未經約
      定，亦無法律可據者，週年利率為百分之五，民法第233
      條第1項、第203條亦定有明文。依系爭租約第5條約定，
      甲方應於乙方遷空、交還房屋後無息退還押租金，原告係
      於110年12月13日交還系爭房屋予被告，被告應於該日退
      還押租金。另被告應返還系爭租約終止後之預收租金，其
      給付並無確定期限，原告曾於110年12月1日以存證信函催
      告被告於收到存證信函後7日內給付，被告即應於上開期
      限屆至時返還。本件原告請求返還押租金及預付租金經准
      許部分（14萬元），併請求自起訴狀繕本送達翌日即111
      年3月10日（見本院卷第117頁）起至清償日止，按週年利
      率5%計算之利息，即屬有據。
四、從而，原告依系爭租約、民法第179條、第454條規定，請求
    被告給付原告14萬元，及自111年3月10日起至清償日止，按
    週年利率5%計算之利息部分，為有理由，應予准許，逾此範
    圍，為無理由，應予駁回。本件係適用簡易訴訟程序，所為
    被告敗訴之部分應依職權宣告假執行。被告聲明願供擔保請
    准宣告免為假執行，核無不合，爰酌定相當擔保金額准許之
    。
五、本件事證已臻明確，兩造其餘攻擊防禦方法及證據，經審酌
    後，認對於判決結果均無影響，爰不一一論述，併此敘明。
六、訴訟費用負擔之依據：民事訴訟法第79條。並確定訴訟費用
    額為1,770元（第一審裁判費），其中1,500元由被告負擔，
    餘由原告負擔。
中　　華　　民　　國　　111 　年　　5 　　月　　23　　日
                  內湖簡易庭  法　官　林銘宏
本件為正本係照原本作成。　　　　　　　　　     
如不服本判決，應於送達後20日內，向本院提出上訴狀並表明上
訴理由，如於本判決宣示後送達前提起上訴者，應於判決送達後
20日內補提上訴理由書（須附繕本）。
中　　華　　民　　國　　111 　年　　5 　　月　　23　　日
                              書記官  許秋莉